【裁判字號】    91,重訴,838
【裁判日期】    920423
【裁判案由】    侵權行為損害賠償
【裁判全文】
臺灣板橋地方法院民事判決  九十一年度重訴字第八三八號
    原          告  甲○○○
                    乙○○
                    丙○○
                    丁○○
                    戊○○○
    訴 訟 代 理 人  許文烈.
    原          告  己○○
                    庚○○
                    辛○○
                    壬○○
                    癸○○
                    子○○
    兼
    共同訴訟代理人  李麗美
    被          告  丑○○○
右當事人間侵權行為損害賠償等事件，本院判決如左：
    主      文
被告應給付原告李麗美新臺幣貳佰壹拾肆萬元，及自民國九十一年七月五日起至清償
日止按年息百分之五計算之利息。
被告應給付原告己○○新臺幣捌拾萬元，及自民國九十一年七月五日起至清償日止
按年息百分之五計算之利息。
被告應給付原告戊○○○新臺幣拾萬元，及自民國九十一年七月五日起至清償日止
按年息百分之五計算之利息。
被告應給付原告庚○○新臺幣壹佰貳拾伍萬捌仟捌佰元，及自民國九十一年七月五日
起至清償日止按年息百分之五計算之利息。
被告應給付原告辛○○新臺幣伍拾捌萬元，及自民國九十一年七月五日起至清償日止
按年息百分之五計算之利息。
被告應給付原告乙○○新臺幣柒拾捌萬元，及自民國九十一年七月五日起至清償日止
按年息百分之五計算之利息。
被告應給付原告壬○○新臺幣伍拾玖萬元，及自民國九十一年七月五日起至清償日止
按年息百分之五計算之利息。
被告應給付原告癸○○新臺幣玖拾伍萬元，及自民國九十一年七月五日起至清償日止
按年息百分之五計算之利息。
被告應給付原告甲○○○新臺幣貳佰陸拾肆萬元，及自民國九十一年七月五日起至清
償日止按年息百分之五計算之利息。
被告應給付原告子○○新臺幣壹佰貳拾柒萬元，及自民國九十一年七月五日起至清償
日止按年息百分之五計算之利息。
被告應給付原告丙○○新臺幣貳佰玖拾伍萬元，及自民國九十一年七月五日起至清償
日止按年息百分之五計算之利息。
被告應給付原告丁○○新臺幣壹佰零萬壹仟貳佰元，及自民國九十一年七月五日起
至清償日止按年息百分之五計算之利息。
本判決得假執行。
訴訟費用由被告負擔。
    事實及理由
一、程序方面：
（一）被告經合法通知，未於言詞辯論期日到場，核無民事訴訟法第三百八十六條各
      款所列情形，爰依原告聲請，由其一造辯論而為判決。
（二）按訴狀送達後，原告不得將原訴變更或追加他訴，但擴張或減縮應受判決事實
      之聲明者，不在此限，民事訴訟法第二百五十五條第一項第三款定有明文。本
      件原告李麗美、己○○起訴時，原請求被告分別給付新臺幣（下同）二百三十
      四萬元、九十三萬元，及均自起訴狀繕本送達翌日起算之法定遲延利息，嗣分
      別減縮其應受判決事項之聲明為二百十四萬元、八十三萬元及法定遲延利息，
      揆諸首揭規定，應為法之所許。
二、原告主張：
（一）被告丑○○○自任會首，先後於民國八十六年九月五日、八十七年十一月十日
      、八十八年五月二十五日召集三起民間互助會，採內標制，每會每期均為三萬
      元。原告十二人為上開互助會之會員，其中：(一)原告李麗美參加六會，其中三
      會已繳十一期，另外三會則繳十五期，所繳會款連同標息共二百三十四萬元，
      均為活會，扣除被告曾經給付之二十萬元後，被告尚欠其二百十四萬元；(二)原
      告己○○參加一會，已繳三十一期，所繳會款連同標息共九十三萬元，仍為活
      會，扣除被告曾經給付之十萬元後，被告尚欠其八十三萬元；(三)原告戊○○○
      參加一會，已繳十期，所繳會款連同標息共三十萬元，仍為活會，被告尚欠其
      三十萬元；(四)原告庚○○參加二會，扣除被告部分給付後，被告尚欠其一百二
      十五萬八千八百元；(五)原告辛○○參加二會，分別已繳十一期及十五期，所繳
      會款連同標息共七十八萬元，均為活會，扣除應付被告之款項二十萬元後，被
      告尚欠其五十八萬元；(六)原告乙○○參加二會，合計已繳二十六期，所繳會款
      連同標息共七十八萬元，仍為活會，被告尚欠其七十八萬元；(七)原告壬○○參
      加二會，分別已繳二十二期及三十一期，所繳會款連同標息共一百五十九萬元
      ，均為活會，被告尚欠其一百五十九萬元；(八)原告癸○○參加三會，其中一會
      已經標取，惟被告未付合會金四十一萬元；其餘二會仍為活會，已各繳九期，
      所繳會款連同標息為五十四萬元，合計被告尚欠其九十五萬元；(九)原告甲○○○、子○○、丙○○、阿來春則因參加上開民間互助會，對於被告分別有債權
      二百六十四萬元、一百二十七萬元、二百九十五萬元、一百零三萬一千二百元
      ，未經被告清償。詎料，被告竟以行使偽造私文書之手段，冒標詐騙各會員，
      致原告蒙受損失，且上開三起互助會均已停標流會。為此，爰依侵權行為及合
      會之法律關係，提起本件訴訟等語。
（二）聲明：(一)被告應給付原告李麗美二百十四萬元、給付原告己○○八十三萬元、
      給付原告戊○○○三十萬元、給付原告庚○○一百二十五萬八千八百元、給付
      原告辛○○五十八萬元、給付原告乙○○七十八萬元、給付原告壬○○五十九
      萬元、給付原告癸○○九十五萬元、給付原告甲○○○二百六十四萬元、給付
      原告子○○一百二十七萬元、給付原告丙○○二百九十五萬元、給付原告丁○○一百零三萬一千二百元，及均自起訴狀繕本送達翌日即九十一年七月五日起
      至清償日止，按年息百分之五計算之利息；(二)原告各人均願提供擔保，請准宣
      告假執行。
三、被告未於言詞辯論期日到場，據其先前於準備程序中到庭所陳，略以：對於原告
    各人之請求金額均無意見，不予爭執，但目前收入微薄，沒有能力償還等語置辯
    。並聲明：駁回原告之訴。
四、本院判斷：
（一）本件原告主張被告先後於八十六年九月五日、八十七年十一月十日、八十八年
      五月二十五日召集三起民間互助會，採內標制，每會每期均為三萬元，原告等
      人為上開互助會之會員，因參加互助會對於被告各有如聲明第一項所示金額之
      債權等情，已據其提出民間互助會會單影本三件、支票及本票影本多紙為證，
      並為被告到庭所不爭執，應堪信為真實。被告僅以目前收入微薄，沒有能力償
      還等語置辯，不足憑此為其任何有利之認定。查本件被告所召集之三起民間互
      助會，均於民法債篇修正條文八十九年五月五日施行前發生，固無該修正條文
      之適用，惟民間互助會之性質仍屬會員與會首間締結之契約，且會員得標時所
      付出之標息，為未得標會員應享之利益，倘會首於中途停會，對於未得標會員
      應按其已繳付各期實繳會款連同標息負返還之責任，不以各會員實繳會款為準
      （最高法院七十年度台上字第四三八二號裁判意旨參照）。準此，原告依其與
      被告間之合會契約關係，請求被告將實繳會款連同標息併予返還，洵屬有據，
      應予准許。
（二）原告依合會契約所為請求，既已准許，則其另主張侵權行為事由部分，即毋庸
      再予審酌，附此敘明。
（三）本件符合民事訴訟法第四百二十七條第二項第七款本於合會有所請求而涉訟之
      情形，爰依同法第三百八十九條第一項第三款，依職權宣告假執行。
五、訴訟費用負擔之依據：民事訴訟法第七十八條。
中      華      民      國    九十二    年      四      月    二十三    日
                                臺灣板橋地方法院民事第三庭
~B審判長法官  黃麟倫
~B法      官  陳麗玲
~B法      官  朱嘉川
右為正本係照原本作成
如對本判決上訴，須於判決送達後廿日內向本院提出上訴狀
中      華      民      國    九十二    年      四      月    二十八    日
~B法院書記官  馬文慶


司法院資訊處製作；財團法人民間司法改革基金會備份。
